【裁判字號】    97,再,32
【裁判日期】    970924
【裁判案由】    農地重劃
【裁判全文】
臺中高等行政法院判決
                                        97年度再字第32號
                              .
再審原  告  彰化縣政府
代  表  人  甲○○
訴訟代理人  丁○○
再審被  告  乙○○
            丙○○
上列當事人間因農地重劃事件，再審原告對本院中華民國95年7
月6日95年度訴字第170號確定判決，提起再審之訴，本院判決如
下︰
    主  文
再審之訴駁回。
再審訴訟費用由再審原告負擔。
    事實及理由
一、程序事項：再審被告丙○○經合法通知，未於言詞辯論期日
    到場，核無民事訴訟法第386條各款所列情形，依再審原告
    之聲請，對於再審被告丙○○部分，由其一造辯論而為判決
    ，合先敘明。
二、事實概要：緣再審被告之父黃秀陞所有重劃前坐落彰化縣鹿
    港鎮○○○段119地號土地，面積0.4480公頃，參加再審原
    告辦理之彰化縣鹿鳴(二)農地重劃，重劃後受配為鹿港鎮○○
    段1678、1625地號土地，面積分別為0.1544公頃及0.2589
    公頃，黃秀陞認有分配不公之情事，先後多次向再審原告提
    出申請及協調異議。嗣經再審原告以民國87年9月16日彰府
    地劃字第172899號函陳報前台灣省政府地政處，經該處以87
    年10月1日地五字第5378號函復按原有位次分配，再審原告
    乃據以函復黃秀陞維持原公告分配。黃秀陞不服，提起訴願
    ，經訴願決定機關台灣省政府3次撤銷原處分，責由再審原
    告另為適法處分。再審原告復以89年10月18日彰府地劃字第
    1978 56號函知黃秀陞仍維持原公告原有土地分配，黃秀陞
    不服，循序提起行政訴訟，經本院以91年度訴字第19號判決
    將原處分及訴願決定均撤銷。再審原告不服，提起上訴，經
    最高行政法院93年度裁字第1148號裁定駁回在案。嗣再審原
    告重為處分，以93年10月27日府地劃字第0930205242號函復
    再審被告（黃秀陞已於92年10月2日死亡，再審被告為繼承
    人）略以：仍予維持原公告土地分配結果，經計算後應繳納
    差額地價194,080元。再審被告不服，提起訴願，經內政部
    以94年6月3日台內訴字第0930009257號訴願決定撤銷原處分
    ，責由再審原告於2個月內究明事實與法令依據後，另為適
    法之處理。嗣再審原告以94年10月17日府地劃字第094020
    0602號函知再審被告仍維持原公告土地分配結果，再審被告
    不服，循序提起行政訴訟，經本院以95年度訴字第170號判
    決將原處分及訴願決定均撤銷。再審原告不服，提起上訴，
    經最高行政法院97年度裁字第3100號裁定駁回。再審原告遂
    對於前揭本院95年度訴字第170號確定判決（下稱原確定判
    決），以有行政訴訟法第273條第1項第14款規定之事由，提
    起本件再審之訴。
三、兩造聲明：
  (一)再審原告聲明求為判決：鈞院95年度訴字第170號確定判決
    廢棄。
  (二)再審被告聲明求為判決：駁回再審原告之訴。
四、再審原告訴稱略以：
  (一)如依再審被告所述系爭土地於50年間已取得並合併耕種，然
    其辦理合併登記時間點（86年3月）卻在辦理農地重劃期間
    內，其用意可議。且本區重劃前臨台17線之土地公告現值最
    低為3,100元、4,200元不等（除系爭土地外），重劃重新查
    定地價亦維持3,100元或原公告現值，臨台17線土地查定地
    價皆無明顯增加，全區農民皆採用同一標準。倘依再審被告
    建議方案，將系爭土地查定地價為3,100元，不足分配面積
    領取差額地價3,044,320元，較原先公告現值2,049元明顯增
    加，對重劃區全體農民顯有不公，且有圖利之虞。再審被告
    重劃後分配之土地三面臨路，重劃後效益已有提升。再審原
    告辦理農地重劃重新查定地價亦就當地之地勢、交通等因素
    ，參酌當期公告現值等資料並經本重劃區協進委員會審議在
    案，故再審原告無法接受原確定判決之結果。又有關再審被
    告主張本重劃區規劃設施之東西幹路五路面寬8.6公尺，1
    67 5號排水道寬度2.5公尺，全由鹿雅段1678地號負擔，獨
    厚同段1673、1676號地主，分配明顯有差別待遇乙節，按同
    段1673、1676地號皆有扣農水路用地及抵費地負擔，並無減
    免，再審被告所指自非屬實。
  (二)原確定判決漏為斟酌之重要證物如下：1.再審原告有依農地
    重劃條例第21條及其施行細則第30條規定查定地價。2.再審
    被告主張系爭土地之地價重劃前應以3,100元，重劃後應評
    定為2000元計算，其主張不合理，如依其主張將造成重劃後
    之土地多於重劃前之土地，有圖利之虞，故再審原告無法依
    其主張重為處分。3.再審被告指稱本件重劃分配獨厚同段
    1673 、1676地號地主部分，再審原告有提出重劃前後分配
    清冊（附於原處分卷內），原確定判決卻未斟酌，按原確定
    判決就該部分意旨要再審原告另為適法處分，然依上開對照
    清冊，可看出對其他地號地主有扣除負擔。
五、再審被告答辯略以：鈞院91年度訴字第19號及95年度訴字第
    170號案件之審理過程，經歷多次再審原告及再審被告書狀
    之提出、準備程序、調查程序、言詞辯論程序之進行以及現
    場勘驗程序，花費相當長之時間，審判過程審慎、用心，判
    決論述清楚，均已就兩造所提相關證據予以斟酌，並無再審
    原告所述漏未斟酌重要證據之情事。按重劃分配後，僅再審
    被告面臨馬路之土地寬度縮減，其餘不面臨馬路土地部分價
    值降低，再審原告當初重劃分配之規劃確無作周全考量。本
    件自再審被告陳情迄今已12年，再審原告於經過多次訴願決
    定及判決撤銷原處分之情況下，仍一意孤行，無法無天，故
    意拖延時間，公然挑戰司法，其提起再審之訴顯無理由。
六、本件兩造之爭點為：原確定判決是否有行政訴訟法第273條
    第1項第14款之再審事由？
七、按「有左列各款情形之一者，得以再審之訴對於確定終局判
    決聲明不服。但當事人已依上訴主張其事由或知其事由而不
    為主張者，不在此限：．．．十四、原判決就足以影響於判決
    之重要證物漏未斟酌者。」為行政訴訟法第273條第1項第14
    款所明定。所謂「原判決就足以影響於判決之重要證物漏未
    斟酌者」，係指在前程序已經提出之證物，原判決未為調查
    ，或未就其調查之結果予以判斷，且該證據足以影響原判決
    之結果者而言，若原判決業已於理由中說明其為不必要之證
    據，或不能為再審原告之利益採用者，則屬已加以斟酌。
八、經查，再審原告對於本院95年度訴字第170號確定判決提起
    再審之訴，係主張該判決關於撤銷再審原告原處分中重新查
    定重劃前草港尾段119地號土地暨新分配之彰化縣鹿港鎮○
    ○段1678及1625地號地價之部分，有行政訴訟法第273條第1
    項第14款之再審事由，則再審原告對於本院上開確定判決，
    提起本件再審之訴，自應就上開據以撤銷再審原告原處分之
    判決理由，有如何合於行政訴訟法第273條第1項第14款所定
    再審事由之具體情事加以指明，始為適法之再審理由。再審
    原告稱原確定判決漏未斟酌之重要證物，係其有依農地重劃
    條例第21條及其施行細則第30條規定查定地價，及再審被告
    主張系爭土地之地價重劃前應以3,100元，重劃後應評定為
    2,000元計算，其主張不合理，如依其主張將造成重劃後之
    土地多於重劃前之土地，有圖利之虞，故再審原告無法依其
    主張重為處分乙節。然此經本院上開確定判決以「本件被告
    （即本件再審原告）辦理查定地價，並按重劃前後分配位置
    相同其重劃前後地價有應相同之理由，僅著重於原告（即本
    件再審被告）重劃後受分配土地之總地價，予以還原計算，
    而維持分配前後土地之總地價相同之情形，將原告該119地
    號土地割裂成二筆，其中每平方公尺3,100元區段為0.1705
    公頃，2,000元區段為0.2773公頃（合計為0.4478公頃，未
    達0.4480公碩），而查定該119地號總地價為10,835, 500元
    ，重新查定之重劃區區地價與前述法令（農地重
    劃條例第21條及其施行細則第30條）規定有違．．．被告卻
    將其分配為鹿雅段16 78地號地價為3,100元及鹿雅段1625地
    號地價為2,000元，不同區段地價，顯有相當之差異，誠如
    被告所主張重劃後地價不應較重劃前為低，是原告指摘原處
    分此部分有違法之處，自屬有據。」而撤銷再審原告之原處
    分，是原確定判決已就再審原告原處分中重新查定重劃前草
    港尾段119地號土地暨新分配之彰化縣鹿港鎮○○段1678及
    1625地號地價，就調查之結果詳加說明其判斷原處分違法之
    理由，再審原告所稱該部分之再審事由，係對原確定判決對
    於證據取捨及認定事實之職權行使，指摘其為不當，並非漏
    未斟酌重要證物之情形，自與行政訴訟法第273條第1項第14
    款所規定再審事由之要件不符，不能認具備該款規定之再審
    事由，此部分再審之訴難認合法，併予於本件判決駁回之。
九、至再審原告另主張再審被告指稱本件重劃分配獨厚同段1673
    、1676地號地主部分，再審原告有提出重劃前後分配清冊（
    附於原處分卷內），原確定判決卻未斟酌，亦有行政訴訟法
    第273條第1項第14款所規定再審事由之部分。惟按原確定判
    決係認再審原告原處分中重新查定重劃前草港尾段119地號
    土地暨新分配之彰化縣鹿港鎮○○段1678及1625地號地價，
    有違農地重劃條例第21條及其施行細則第30 條之規定，而
    撤銷原處分，與再審被告指稱本件重劃分配獨厚同段1673
    、1676地號地主部分，二者並無必然關係，原確定判決縱經
    斟酌該2號土地地主之重劃前後分配清冊，亦不足以影響原
    判決之結果，自無行政訴訟法第273條第1項第14款所規定之
    再審事由，此部分再審之訴為無再審理由，應予駁回。
十、據上論結，本件再審原告之再審之訴，為一部不合法，一部
    無理由，爰依行政訴訟法第278條、第281條、第195條第1項
    後段、第98條第1項前段、第218條，民事訴訟法第385條第1
    項前段，判決如主文。
中    華    民    國    97    年    9     月    24    日
              臺中高等行政法院第四庭
                        審判長法  官  沈  應  南
                              法  官  林  秋  華
                              法  官  許  武  峰
以上正本證明與原本無異。
如不服本判決，應於判決送達後20日內向本院提出上訴書狀，其
未表明上訴理由者，應於提起上訴後20日內向本院提出上訴理由
書（須依對造人數附具繕本）；如於本判決宣示或公告後送達前
提起上訴者，應於判決送達後20日內補提上訴理由書（須附繕本
）。未表明上訴理由者，逕以裁定駁回。
中    華    民    國    97    年    9     月    24    日
                              書記官  莊  啟  明


司法院資訊處製作；財團法人民間司法改革基金會備份。
